臺灣臺北地方法院刑事裁定　　　　　　　　　　　　九十二年度聲判字第一二八號
　　聲　請　人
　　即　告訴人　丁○○
　　代　理　人　陳德峰律師
　　被　　　告　甲○○　男　民.
　　　　　　　　丙○○
　　　　　　　　戊○○　男　民.
　　　　　　　　乙○○
右列聲請人因告訴被告等偽造文書案件，不服台灣高等法院檢察署檢察長駁回再議之
處分（九十二年度上聲議字第二三二一號），聲請交付審判，本院裁定如左：
    主      文
聲請駁回。
    理      由
一、按告訴人不服上級法院檢察署檢察長或檢察總長認再議為無理由而駁回之處分者
    ，得於接受處分書後十日內委任律師提出理由狀，向該管第一審法院聲請交付審
    判。法院認為交付審判之聲請不合法或無理由者，應駁回之。刑事訴訟法第二百
    五十八條之一、第二百五十八條之三第二項前段，分別定有明文。
二、本件聲請人即告訴人丁○○以被告甲○○、丙○○、戊○○、乙○○涉犯偽造文
    書罪嫌，向台灣臺北地方法院檢察署（以下稱台北地檢署）檢察官提出告訴，經
    該檢察署檢察官於民國九十二年二月十八日以九十二年度偵字第一六０一號不起
    訴處分書為不起訴處分後，聲請人不服，聲請再議亦經台灣高等法院檢察署（以
    下稱高檢署）檢察長以再議無理由而駁回再議。
三、聲請交付審判意旨如附件之聲請交付審判狀所載。
四、按刑事訴訟法第二百五十八條之一規定聲請人得向法院聲請交付審判，係對於「
    檢察官不起訴或緩起訴裁量權」制衡之一種外部監督機制，法院僅就檢察官所為
    不起訴或緩起訴之處分是否正確加以審查，以防止檢察機關濫權，依此立法精神
    ，同法第二百五十八條第三項規定法院審查聲請交付審判案件時「得為必要之調
    查」，其調查證據之範圍，自應以偵查中曾顯現之證據為限；而同法第二百六十
    條對於不起訴處分已確定或緩起訴處分期滿未經撤銷者得再行起訴之規定，其立
    法理由說明該條所謂不起訴處分已確定者，包括「聲請法院交付審判復經駁回者
    」之情形在內，是前述「得為必要之調查」，其調查證據範圍，更應以偵查中曾
    顯現之證據為限，不得就聲請人新提出之證據再為調查，亦不得蒐集偵查卷以外
    之證據，否則，將與刑事訴訟法第二百六十條之再行起訴規定，混淆不清，亦將
    使法院僭越檢察官之職權，而有回復「糾問制度」之虞；且法院裁定交付審判，
    即如同檢察官提起公訴使案件進入審判程序，是法院裁定交付審判之前提，必須
    偵查卷內所存證據已符合刑事訴訟法第二百五十一條第一項規定「足認被告有犯
    罪嫌疑」而檢察官應提起公訴之情形，亦即該案件已經跨越起訴門檻，否則，縱
    或法院對於檢察官所認定之基礎事實有不同之判斷，但如該案件仍須另行蒐證偵
    查始能判斷應否交付審判者，因交付審判審查制度並無如同再議救濟制度得為發
    回原檢察官續行偵查之設計，法院仍應依同法第二百五十八條之三第二項前段之
    規定，以聲請無理由而裁定駁回。
五、本院查：
  (一)關於聲請交付審判意旨三（聲請交付審判意旨一為聲請人敘明收受前開不起訴處
    分之時間，聲請意旨二為聲請人將檢察官對被告四人為不起訴處分之理由摘要記
    載）所指檢察官認定聲請人係於八十六年四月十五日塞車遲到，與事實不符，因
    為聲請人係八十六年四月八日塞車遲到，故被告等顯有偽造文書乙節，按高檢署
    檢察長已於駁回聲請人再議之處分書第四頁載明「聲請人自承之八十六年四月八
    日因塞車遲到（刑事聲請再議狀，第三頁），於八十六年六月十八日補請假一節
    ，亦有八十六年六月十八日告訴人之請假單在卷可參，雖原檢察官誤認聲請人於
    八十六年四月十五日塞車遲到，但與被告行使偽造文書之有無尚無關涉。」，故
    聲請交付審判意旨以此指摘高檢署前開處分為不當，尚難認為有理由。
  (二)次查關於聲請交付審判意旨四部分，已由高檢署檢察長於前開處分書第六頁以「
　　有關「本影本經核對與原本無誤」、「紀錄屬實」等文字，無非係查堂人員之註
    記，與聲請人遲到多少時間之實體事項無涉，亦非公文書之內容，聲請人執以爭
    執，似有誤會，而呈送於台北市教評會有關聲請人之遲到早退紀錄統計表與呈送
    中央教評會聲請人遲到早退紀錄統計表內載「遲到十五分鐘」、「遲到十分鐘以
    上」實質意義，縱或有五分鐘與十分鐘之差別，計時或有差池，或部分未經聲請
    人簽名，惟仍屬遲到，豈得率謂被告等人有偽造或變造情事；」詳盡之理由予以
    指駁，且高檢署前開處分書認定之理由，亦無違背任何經驗法則或論理法則之情
    事，自難認聲請人之聲請為有理由。
  (三)再查有關聲請交付審判意旨五「檢察官對於告訴人訴請偵查被告於上開日期之巡
    堂紀錄如何為不實之偽造記載俱未調查」之部分，如前四之說明，關於此點並非
    本院在交付審判准許與否應為之考量範圍，自難認聲請人此部分之聲請為有理由
    。
  (四)末查有關聲請交付審判意旨六部分：
    1.有關聲請意旨所載「被告甲○○、被告乙○○非但未將一六四號續聘書廢棄，
      反而將原聘書之八十年七月三十一日變造為八十八年七月三十一日，呈送教育
      局，顯見被告甲○○、被告乙○○二人上開行為，並非為補正行政疏失所為，
      而係具有偽造、變造公文書之不法犯意。」乙節，關於此高檢署於前開處分書
      第五頁、第六頁也詳細的以「另聲請人於八十年八月一日至八十一年七月三十
      一日擔任實習教師，自八十一年八月擔任合格教師，於八十五年八月調至南門
      國中任職，依教師法第十三條及教師法施行細則第十二條之規定，聲請人須至
      八十七年八月服務年資滿六年時，南門國中始能予以長聘三年，惟南門國中人
      事單位因發聘之作業疏失，將聲請人實習一年之年資亦計入合格教師之聘期內
      ，誤於八十六年即發予聲請人八十六年至八十九學年度之第一六四號續聘通知
      書暨應聘書，惟因該第一六四號續聘通知書暨應聘書有程序不符及日期誤植等
      瑕疵，業經八十七年八月七日南門國中教師評審委員會決議自始無效，一律作
      廢，另以第一八一號、第一八二號續聘通知書分別再予聲請人聘期為八十六年
      八月一日至八十七年七月三十一日、八十七年八月一日至八十九年七月三十一
      日之兩次續聘，且於八十九年八月發給聲請人長聘書，聘期自八十九年八月一
      日至九十二年七月三十一日止等節，有聲請人留存之第一六四號續聘通知書、
      第一八二號續聘應聘書、八十五學年度應聘書、八十九年八月一日至九十二年
      七月三十一日之聘書存根、南門國中函、南門國中依據該校教師評審委員會決
      議辦理之函稿等件在卷可稽，聲請人亦自承南門國中確已重新發予第一八一號
      、第一八二號續聘通知書之事實，是本件實因南門國中人事單位之行政疏失致
      原第一六四號聘書作廢，南門國中已事後補正行政程序，並於八十六年及八十
      七年對聲請人重為兩次續聘，期間並未損及聲請人之工作待遇及權益，聲請人
      指陳其於教育局所見之第一六四號聘書與其接獲之第一六四號聘書兩者聘期日
      期不同縱係屬實，但未生損害於聲請人，核與刑法第二百十三條所定須以足生
      生損害於他人為犯罪構成要件者仍有不合。．．．至於第一六四號聘書部分，
      姑不論無何積極證據證明有偽造、變造情事，。」，依最高法院六十九年台上
      字第五九五號判例「刑法第二百十三條不實登載公文書罪之成立，除客觀上公
      務員在其職務上所掌公文書，有為虛偽不實之登載行為，且足生損害於公眾或
      他人外，其在主觀上須明知為不實。所謂明知係指直接之故意而言。」而意旨
      ，高檢署前開處分書之認定並無違誤，自無聲請人所謂被告甲○○、被告乙○
      ○二人確有偽造、變造公文書之行為。
    2.至於聲請交付審判意旨所謂原檢察官未傳喚其聲請傳喚之證人周署台老師乙節
      ，如前四之說明，關於此點並非本院在交付審判准許與否應為之考量範圍，自
　    難認聲請人此部分之聲請為有理由
  (五)綜上所述，本件交付審判之聲請為無理由，核諸前揭說明，自應將其聲請駁回。
六、依刑事訴訟法第二百五十八條之三第二項前段，裁定如主文。
中　　　華　　　民　　　國　　九十三　　年　　　一　　　月　　　七　　　日
                                  臺灣臺北地方法院刑事第九庭
                                      審判長法　官  葉建廷
                                            法　官  官信成
                                            法　官  林怡秀
右正本證明與原本無異。
不得抗告。
                                            書記官  蔡梅蓮
中　　　華　　　民　　　國　　九十三　　年　　　一　　　月　　　七　　　日
